臺灣高雄地方法院民事判決　九十二年度訴字第二四一三號
　　原　　　告　甲○○
　　原　　　告　戊○○
　　原　　　告　己○○
　　原　　　告　丙○○
　　訴訟代理人　蔡建賢律師
　　被　　　告　乙○○
　　訴訟代理人　楊昌禧律師
　　　　　　　　唐小菁律師
　　　　　　　　陳慧敏律師
當事人間損害賠償事件，本院於民國九十三年九月二十三日言詞辯論終結，判決如下
：
    主    文
原告之訴及假執行之聲請均駁回。
訴訟費用由原告負擔。
    事實及理由
一、按訴狀送達後，原告不得將訴變更或追加他訴，但擴張或減縮應受判決事項之聲
    明者，不在此限，民事訴訟法第二百五十五條第一項第三款定有明文。本件原告
    於起訴時請求，被告應給付原告甲○○雷升科技股份有限公司（下稱雷升公司）
    普通股股票四千五百股、給付原告戊○○雷升公司普通股股票四千二百五十股、
    給付原告己○○雷升公司普通股股票三千股、給付原告丙○○雷升公司普通股股
    票一千五百股，嗣於本院準備程序期日，將上開訴之聲明減縮為被告應給付原告
    甲○○雷升公司普通股股票四千二百五十股、給付原告戊○○雷升公司普通股股
    票三千二百五十股、給付原告己○○雷升公司普通股股票二千五百股、給付原告
    丙○○雷升公司普通股股票一千二百五十股。其減縮之部分，應屬減縮應受判決
    事項之聲明，參諸前揭規定，應予准許，合先敘明。
二、原告起訴主張：
  (一)被告為訴外人羅素管理顧問有限公司（下稱羅素公司）之總經理兼負責人，原告
    戊○○、甲○○皆受聘從事為該公司之業務行銷，民國（下同）九十二年六月十
    六日被告通知原告及公司其他員工於中午在公司會議室召開會議，會中被告藉詞
    原告甲○○未依規定繳交週報告及未參加讀書會，而對其加以責難，復在眾多員
    工面前，公開以咆哮的口氣責罵原告甲○○不專業，質疑原告甲○○之專業資格
    ，並稱原告甲○○利用被告遂行個人私利，最後要求其馬上離開公司，原告甲○○受此被告突來之咆哮及脅迫，精神受創而痛哭失聲，心理已受傷害，又前開原
    告甲○○遭被告責罵之過程中，原告戊○○曾從中勸阻，並向被告質疑事情應沒
    如此嚴重？竟亦遭被告於九十二年六月二十七日解雇，此事致原告甲○○深覺愧
    負戊○○，心理再受創傷，從而，原告甲○○因受被告上開不法侵權行為，受有
    如下之損害：１原告甲○○遭被告無故解雇，致使原已進行之客戶皆中斷而喪失
    ，致喪失勞務規劃案件之收入佣金二十一萬四千元、退休金規劃案件之佣金九十
    二萬元，合計一百一十三萬四千元。２原告甲○○受被告公然侮辱，質疑專業能
    力及資格，並詆毀人格操守，致名譽受損，精神大受打擊，人格權受侵害，而須
    接受心理醫師輔導，故請求精神慰撫金二十萬元。
  (二)九十一年底被告向原告及其他公司員工遊說及招募，購買未上市上櫃之雷升公司
    股票，被告聲稱：該公司股票每張（一千股）市值九萬五千元，若願意購買，預
    計在九十二年三月份可領得股票實體，並可續購增資股，買一張雷升公司原始股
    東之持股股票可享有二張增資股認購權，而且在九十二年六月份每股可無償配股
    零點五股，並於九十二年九月該股票在美國那斯達克股市正式上市後，每股可享
    有五美元以上之獲利。原告遂委託被告購買雷升公司股票，其中原告甲○○、戊○○委請被告購買該公司原始股東股票各一千股；原告戊○○之客戶即原告己○○、丙○○亦分別透由原告戊○○委請被告購買股票，原告己○○購買二千股，
    原告丙○○購買一千股。其後，被告又向原告表示仍有雷升公司原始股東之增資
    股可供認購，其條件與前揭原始股東股票相同，但每張股價約二萬八千元，皆可
    獲配零點五股之股利，原告戊○○、甲○○、丙○○因此分別又購買該股票二千
    股，支付五萬六千元，原告己○○購買四千股，支付十一萬元，以上二次原告所
    認購之股票，被告均已依約交付予原告。嗣被告又向原告宣稱，因有雷升公司大
    股東不願認購增資股，可再開放原告認購，認購條件為，每張股票股價為三萬五
    千元加上二千元手續費，但無配股，因認購之權利只到九十二年四月九日為止，
    故購買者必須在九十二年四月七日前登記、繳款，故原告戊○○又以上揭條件認
    購二千股，原告甲○○認購三千股，並於九十二年四月七日收集好股款交予被告
    ，不料，被告竟於九十二年六月底前，藉口原告甲○○及戊○○已離職，片面解
    除委託契約，並將所交付購買股票之款項退回，致使原告甲○○無法取得購買增
    資股之三千股股票，及前所購得股票無償配股之一千二百五十股股票；原告戊○○無法取得購買增資股之二千股股票，及前所購得股票無償配股之一千二百五十
    股股票；原告己○○無法取得前所購得股票無償配股之二千五百五十股之股票、
    原告丙○○無法取得前所購得股票無償配股之一千二百五十股股票，從而，被告
    解除委任契約顯不合法，兩造間之認購股票之委任契約仍繼續存在。綜上，原告
    甲○○爰依民法第一百八十四條第一項前段、第一百九十五條侵權行為法律關係
    提起本訴；原告另依委任契約法律關係提起本訴，並聲明求為判決：１被告應給
    付原告甲○○一百三十三萬四千元，暨自起訴狀繕本送達翌日起至清償日止按年
    息百分之五計算之利息。２被告應給付原告甲○○雷升公司普通股股票四千二百
    五十股、給付原告戊○○雷升公司普通股股票三千二百五十股、給付原告己○○
    雷升公司普通股股票二千五百股、給付原告丙○○雷升公司普通股股票一千二百
    五十股。３本件願供擔保請准宣告假執行。
三、被告則以：
  (一)被告負責經營之羅素公司於每星期一、二、四上午九時三十分，均舉行早課早會
    ，公司員工均應提出週報告。惟原告甲○○於九十二年六月十六日上午九時三十
    分，無故不參加早課早會，當天中午開會，原告甲○○並未提出週報告，被告乃
    向其詢問原因，其則情緒激動加以爭辯，被告遂請其先行離開會議室，並未公開
    對其咆哮責罵，亦未將其解雇，故其請求給付慰撫金二十萬元部分顯無理由。此
    外，原告甲○○請求勞務規劃案件之收入佣金二十一萬四千元部分，並未詳細說
    明係何勞務規劃案件之收入；又原告甲○○請求退休金規劃案件之佣金部分，於
    其離職時，該案尚在洽商階段，委託人亦未決定委託羅素公司辦理，是其請求給
    付佣金，顯然無據。
  (二)另原告請求給付雷升公司股票部分，原告係直接向雷升公司購買股票，被告僅係
    介紹及代轉股款而已，雙方並無買賣或委任關係，又原告己○○、丙○○均係原
    告戊○○之客戶，被告對其等並不認識，亦無任何買賣及委任關係。另原告向雷
    升公司購買之股票，第一次、第二次之股票，均已交付原告，至於無償配股之部
    分，亦由雷升公司直接交付股票之所有人，並未交付被告。是原告請求被告交付
    無償配股部分，顯無理由。至原告第三次向雷升公司購買增資股之部分，因雷升
    公司股東，嗣後不願出售，被告遂將股款匯還原告甲○○、戊○○，故原告請求
    被告交付雷升公司增資股股票及無償配股之部分，亦無理由等語置辯，並聲明求
    為判決：原告之訴駁回，如受不利判決，願供擔保請准宣告免假執行。
四、兩造不爭執部分：(一)被告為羅素公司總經理兼負責人，原告戊○○、甲○○原為
    該公司之業務行銷，九十二年六月十六日被告在公司會議室召開會議，原告甲○○於該次會中並未依規定繳交週報告。(二)原告曾出資透由被告購買雷升公司股票
    ，其中原告甲○○、戊○○、丙○○各購買三千股股票、原告己○○購買六千股
    股票，被告並已將購得之股票交予原告。嗣原告甲○○及戊○○再次透由被告購
    買雷升公司增資股，其中原告甲○○購買三千股、原告戊○○購買二千股，並於
    九十二年四月七日收集款項後交予被告，惟被告於收受款項後，於九十二年六月
    底再將之退還，並未代購得股票之事實，據原告提出報聘申請書、業務承銷合約
    書、存簿出入明細等件為證，復經被告不為爭執，自堪信為真。至原告主張被告
    應給付原告甲○○一百三十三萬四千元及雷升公司股票云云，則為被告所否認，
    並以前情置辯，是本件爭點應為(一)被告於九十二年六月十六日是否有於公司會議
    中公然辱罵被告甲○○，致其名譽受損，心理亦受創傷？(二)被告是否應依約給付
    雷升公司股票予原告？
五、茲將本院得心證之理由，分述如下：
  (一)按不法侵害他人之身體、健康、名譽或自由者，被害人雖非財產上之損害，亦得
    請求賠償相當之金額，民法第一百九十五條第一項前段規定甚明。而名譽為個人
    在社會上享有一般人對其品德、聲望或信譽等所加之評價，屬於個人在社會上所
    受之價值判斷。因此名譽有無受損害，應以社會上對其評價是否貶損為斷。本件
    原告甲○○主張遭被告於公開場所辱罵，致名譽受貶損等情，固據其到庭陳述：
    當初六月十六日我中午回公司參加會議，被告問我為什麼未交報告，我說：可否
    明天補繳報告，此時被告以非常大聲口氣對我說：甲○○妳以為妳都學會了嗎？
    ，妳不要再利用我了，妳給我出去，並用手指著門說出去，我即起身離開公司等
    語甚詳（見九十三年一月十三日準備程序筆錄），另原告戊○○亦到庭陳稱：當
    天我們參加公司臨時會議，因為甲○○沒有交週報告。被告責問王女為何未交報
    告，王女說沒有時間寫。被告跟甲○○說：甲○○你以為你專業很行嗎？你不要
    再利用我了，你現在給我出去。同時被告聲音很大聲，甲○○就收拾東西出去了
    等語（九十二年十二月十八日準備程序筆錄），惟就被告上開指摘，是否致原告
    甲○○名譽於社會之評價上受到貶損一節，本院考量被告乃原告甲○○之上司，
    對其工作表現，本即有指導及評斷之權利，而原告甲○○於公司會議中確未按時
    繳交報告等情，已如前述，故被告因認原告甲○○工作表現欠佳，而以前述話語
    對其責罵，衡諸社會生活經驗，尚未逾越一般上司評價員工工作表現之範疇，客
    觀上亦不致於使原告甲○○之品德、聲譽及社會一般評價受到貶損，原告甲○○
    以其名譽權受損，主張被告應負侵權行為責任云云，尚非有理。另原告甲○○主
    張其遭被告以上述言詞辱罵致心理受創而罹患精神官能性憂鬱、失眠症云云，固
    提出元和雅聯合診所診斷證明書一紙為證，經本院向該診所詢問原告甲○○所罹
    病徵是否與遭被告責罵事件有因果關係，據其回覆：該病患自九十二年六月二十
    七日至本院求診，主要症狀為焦慮、恐慌、情緒低落自責、失眠約一、二週，在
    精神官能性憂鬱症的診斷下開始給予會談治療及藥物治療。至於病情與九十二年
    六月間遭指摘之因果關係，似有時間上之相關性，不能排除兩者間有因果關係等
    語，有該院回函一紙存卷可參，惟因原告甲○○所罹之精神憂鬱症狀，為一文明
    性之疾病，並與生活環境、壓力、個人體質、個性等多種因素均息息相關等情，
    應為眾所周知之理，故可否僅由原告甲○○罹患精神憂鬱症狀之時間，與遭被告
    指責之時間相近，即認兩者間有相當因果關係，已有疑問，況被告指責原告甲○○之話語，亦未逾上司對於下屬工作評價之合理範圍，已如前述，被告所為亦欠
    缺不法，而與侵權行為之構成要件有別。故原告甲○○另以心理遭受創傷，主張
    被告應負侵權行為責任云云，仍屬無據。
  (二)查本件原告曾出資透由被告購買雷升公司股票，其中原告甲○○、戊○○、丙○○各購買三千股股票、原告己○○購買六千股股票，並均已取得股票等情，已如
    前述，是縱認被告受託代購股票，兩造所成立者為一委任契約，原告既已取得雷
    升公司股票，成為該公司股東，有關股票是否配股，僅為原告基於股東地位得向
    雷升公司主張股東權利之問題，而與該股票係透由何人購買並無關連，是原告向
    被告請求給付雷升公司股票，針對其中本屬雷升公司應無償配股之部分，並無理
    由。至原告甲○○、戊○○另主張其等尚於九十二年四月七日出資委託被告購買
    雷升公司增資股票，被告竟以其等離職為由，不願代購股票，故以被告解約無效
    為由，請求被告應交付股票云云，惟按委任契約之成立，以相互之信用關係為基
    礎，如彼此信用動搖，本即可由一方之意思，終止委任契約（民法第五百四十九
    條參照），本件被告既已向原告甲○○、戊○○表示不願代購股票，系爭契約已
    生合法終止之效力，此時若被告尚未購得股票，自無從取得股票加以交付，原告
    甲○○、戊○○因此縱受有損害，僅得依法請求損害賠償，並無直接要求被告給
    付股票之權利。惟若被告於契約存續期間，已代原告甲○○、戊○○購得股票，
    依民法第五百四十一條第一項之規定，自應將其處理委任事務，所收取之股票加
    以交付。對此原告甲○○、戊○○雖主張被告當初告知增資股認購之權利到九十
    二年四月九日截止，後被告卻係九十二年七月三日始將股款退回，顯見被告已將
    代購之股票轉售予他人云云，惟原告甲○○、戊○○於九十二年四月七日願再次
    出資購買股票，係因被告向其等告知有雷升公司股東本身不願認購增資股，可開
    放予外人認購等情，為兩造所不爭執，是被告對其退還股款一事，辯稱係因雷升
    公司股東嗣後不願出售股票，始無法代原告甲○○、戊○○購得股票等語，因與
    證人即被告嗣將購買股票之事，轉由第三人處理之丁○○到庭陳述：「‧‧‧雷
    升公司有增資部分，我向被告說可能有些股東願意讓出增資權利，我問被告是否
    要購買增資部分，但不確定有多少股東要讓出權利。購買增資股的方式同前。後
    來因為有些股東不願意把權利讓出來，所以部分增資股票沒有買到」等語相符（
    見本院九十三年二月二十六日準備程序筆錄），足見其所辯並非全然無據，反之
    ，原告甲○○、戊○○主張被告已代購得股票，所憑除前述推論外，並未舉出其
    他證據加以佐證，此部分對其有利之事實自屬不能證明，則被告根本未代原告甲○○、戊○○購得股票，系爭委任契約又經被告合法終止，原告甲○○、戊○○
    本於委任契約請求被告給付雷升公司之股票云云，自屬無據。
六、綜上所述，被告雖因原告甲○○工作表現不佳，對其加以責罵，惟因其指摘之內
    容並未逾越，一般上司評價員工工作表現之範疇，客觀上亦不致於使原告甲○○
    之品德、聲譽及社會一般評價受到貶損，且亦無證據顯示此與原告甲○○嗣所罹
    患之精神官能性憂鬱、失眠症有何相當因果關係存在，原告甲○○依侵權行為法
    律關係，請求被告給付一百三十三萬四千元，及遲延利息，依法洵屬無據。又被
    告曾受原告委任代購股票，嗣原告請求被告給付所購股票無償配股之部分，因公
    司配股與否，乃身為股東之原告得向雷升公司主張股東權利之問題，與代購股票
    之被告無涉，故原告此部分主張，並非有理。至原告甲○○、戊○○另主張被告
    給付所購增資股之部分，因原告甲○○、戊○○並無法舉證證明被告已購得該股
    票，且被告業已合法終止契約，故其等此部分之主張，仍無理由，應駁回其訴。
七、原告之訴既經駁回，其假執行之聲請即失所附麗，應併予駁回。
八、本件為判決基礎之法律關係已臻明確，兩造其餘之攻擊防禦方法核與判決結果不
    生影響，毋庸一一論列，併此敘明。
九、據上論結，本件原告之訴為無理由，依民事訴訟法第七十八條、第八十五條第一
    項前段，判決如主文。
中　　　華　　　民　　　國　　九十三　　年　　　十　　　月　　　七　　　日
                              臺灣高雄地方法院民事第二庭
~B審判長法官　楊富強
~B法　　　官　楊國祥
~B法　　　官　黃宗揚
右為正本係照原本作成。
如不服本判決，應於送達後廿日內，向本院提出上訴狀並表明上訴理由，如於本
判決宣示後送達前提起上訴者，應於判決送達後十日內補提上訴理由書（須附繕本）。
中　　　華　　　民　　　國　　九十三　　年　　　十　　　月　　　七　　　日
~B法院書記官　陳孟瑩
